臺灣新北地方法院刑事判決
111年度易字第956號
聲  請  人  臺灣新北地方檢察署檢察官
被      告  鄒承益





上列被告因違反毒品危害防制條例案件，經檢察官聲請以簡易判
決處刑（111年度偵字第35551號），本院認不宜以簡易判決處刑
（原受理案號：111年度簡字第3840號），改依通常程序審理，
判決如下：
    主  文
本件公訴不受理。
扣案之含第二級毒品甲基安非他命成分之針筒壹支（毛重貳點玖
貳玖伍公克）、殘渣袋壹個（毛重零點貳壹陸柒公克）均沒收銷
燬之。
    理  由
一、聲請簡易判決處刑意旨略以：被告鄒承益明知甲基安非他命
    為毒品危害防制條例所管制之第二級毒品，未經許可，不得無
    故持有，竟仍於民國111年2月14日13時46分前某日，在不詳
    之地點，以不詳之代價，向真實姓名年籍不詳之人取得數量
    不詳之第二級毒品甲基安非他命後而持有之。嗣於111年2月
    14日13時20分許，在新北市板橋區四川路1段與成都街口，
    因形跡可疑為警盤查，經其同意後至其當時位在新北市○○區
    縣○○道0段00巷0弄0號之居所進行搜索，當場扣得含第二級
    毒品甲基安非他命之針筒1支、殘渣袋1個。因認被告涉犯毒
    品危害防制條例第11條第2項之持有第二級毒品罪嫌等語。
二、按起訴之程序違背規定者，應諭知不受理之判決，並得不經
    言詞辯論為之，刑事訴訟法第303條第1款、第307條分別定
    有明文。又刑法上所謂吸收犯，係指一罪所規定之構成要件
    ，為他罪構成要件所包括，因而發生吸收關係者而言。如意
    圖供自己施用而持有毒品，進而施用，則其持有之低度行為
    ，當然為高度之施用行為所吸收，不另論以持有毒品罪。且
    除施用毒品前持有各該毒品之行為應為施用毒品之高度行為
    所吸收外，施用毒品後持有剩餘毒品（純質淨重未逾毒品危
    害防制條例第11條第3、4項所定重量）之行為亦應為施用毒
    品行為所吸收。是施用毒品後所持有毒品或沾染毒品成分之
    物，除足認係行為人另行起意取得並持有外，應均由其前施
    用毒品之高度行為所吸收。次按施用第二級毒品為犯罪行為
    ，毒品危害防制條例第10條第2項定有處罰明文，故施用第
    二級毒品者，依前揭規定本應科以刑罰。惟基於刑事政策，
    對合於一定條件之施用者，如「初犯」或「3年後再犯」，
    則另依同條例第20條、第23條之規定，施以觀察、勒戒及強
    制戒治之保安處分，並由檢察官為不起訴之處分，以賦予此
    類具有病患性特質之犯人，戒除其身癮之機會。又被告持有
    第二級毒品之低度行為，應為施用之高度行為所吸收，二者
    為實質上一罪，被告施用第二級毒品之行為如經法院裁定送
    觀察、勒戒，持有第二級毒品之行為即不得另行起訴，若檢
    察官予以起訴，起訴之程序自屬違反規定，法院應依刑事訴
    訟法第303條第1款規定諭知不受理之判決（最高法院98年度
    台非字第302號判決意旨參照）。
三、經查：
　㈠被告於111年2月14日13時20分許，在新北市板橋區四川路1段
    與成都街之交岔路口，因形跡可疑為警盤查，經其同意後至
    其位在新北市○○區縣○○道0段00巷0弄0號之居所進行搜索，
    扣得含第二級毒品甲基安非他命成分之針筒1支、殘渣袋1個
    ，此經被告於警詢、檢察事務官詢問及本院訊問時供認不諱
    ，並有自願受搜索同意書、新北市政府警察局板橋分局搜索
    、扣押筆錄、扣押物品目錄表1份、扣案物照片3張可查。又
    扣案之針筒、殘渣袋經送請臺北榮民總醫院鑑定結果，檢出
    甲基安非他命成分等情，亦有該院毒品成分鑑定書可參，足
    認被告確有持有第二級毒品之事實。
　㈡被告前於111年2月11日15時許，因施用第二級毒品案件，經
    本院以111年度毒聲字第546號裁定令入勒戒處所執行觀察、
    勒戒確定，現正在法務部矯正署臺北看守所附設勒戒處所執
    行觀察、勒戒中等情，業經本院調閱臺灣新北地方檢察署11
    1年度毒偵字第2053號偵查卷宗審閱無誤，並有上開裁定及
    臺灣高等法院被告前案紀錄表1份在卷可稽。
　㈢被告於111年2月14日為警查獲後，經警於同日14時15分許採
    尿送驗結果，雖呈安非他命、甲基安非他命陰性反應，有台
    灣檢驗科技股份有限公司濫用藥物檢驗報告、新北市政府警
    察局受採集尿液檢體人姓名及檢體編號對照表可查。然被告
    於警詢及本院訊問時均稱：扣案物是我所有，是之前注射甲
    基安非他命使用，已經使用完畢，為警查獲前最後1次施用
    甲基安非他命為111年2月11日12時許，扣案針筒及殘渣袋均
    為該次施用甲基安非他命所餘等語明確，且扣案之針筒、殘
    渣袋係經以乙醇溶液沖洗，沖洗液進行鑑驗分析，始檢出甲
    基安非他命成分，有臺北榮民總醫院毒品成分鑑定書可參，
    卷內亦無其他事證足認被告係另行起意持有扣案針筒、殘渣
    袋，是依客觀情狀，應可認定扣案針筒、殘渣袋為被告施用
    甲基安非他命後所剩餘。
　㈣從而，被告施用甲基安非他命前後持有扣案針筒、殘渣袋之
    行為，應為其施用行為所吸收，而被告上開施用第二級毒品
    案件，本應依毒品危害防制條例第20條第2項規定，於被告
    執行觀察、勒戒後為不起訴處分，或依同條例第23條第1項
    規定，如其有繼續施用毒品傾向，則待其執行強制戒治期滿
    後為不起訴處分。聲請簡易判決處刑意旨認被告另涉犯持有
    第二級毒品犯行，而未待被告施用毒品案件經觀察、勒戒（
    或強制戒治）執行完畢後，依同條例第20條第2項或第23條
    第1項為不起訴處分及敘明持有部分為施用所吸收，即逕予
    聲請簡易判決處刑，揆諸前揭說明，應屬起訴程序違背規定
    ，爰不經言詞辯論，逕為諭知不受理判決。
四、沒收：
　　沒收為具獨立性之法律效果，故其宣告，不必然附隨於裁判
    為之，於犯罪行為人因死亡、曾經判決確定、刑法第19條等
    事由受不起訴處分或不受理、免訴、無罪判決者，或因刑法
    第19條、疾病不能到庭而停止審判者及免刑判決者，均可單
    獨宣告沒收之（刑法第40條第3項之立法理由參照）。查被
    告持有第二級毒品甲基安非他命之行為，固應為不受理之諭
    知。惟扣案之針筒1支（毛重2.9295公克）、殘渣袋1個（毛
    重0.2167公克），經送鑑驗結果檢出第二級毒品甲基安非他
    命成分，業如前述，足認該扣案物確係毒品危害防制條例第
    2條第2項第2款規定之第二級毒品，屬於違禁物，檢察官據
    此聲請宣告沒收銷燬，應予准許。另因檢驗所耗損之上開毒
    品，既已滅失，爰不另為沒收銷燬之諭知。　　
據上論斷，應依刑事訴訟法第452條、第303條第1款、第307條，
毒品危害防制條例第18條第1項前段，刑法第40條第2項，判決如
主文。
本案經檢察官洪三峯聲請以簡易判決處刑。
中　　華　　民　　國　　111 　年　　12　　月　　6 　　日
                  刑事第二十六庭  法  官  謝梨敏
上列正本證明與原本無異。
如不服本判決，應於判決送達後20日內敘明上訴理由，「向本院
」提出上訴狀（均須按他造當事人之人數附繕本），上訴於臺灣
高等法院。其未敘述上訴理由者，應於上訴期間屆滿後20日內向
本院補提理由書「切勿逕送上級法院」。
                                  書記官  林家偉
中　　華　　民　　國　　111 　年　　12　　月　　6 　　日